【裁判字號】    99,易,523
【裁判日期】    990624
【裁判案由】    竊盜
【裁判全文】
臺灣彰化地方法院刑事判決               99年度易字第523號
公  訴  人  臺灣彰化地方法院檢察署檢察官
被      告  甲○○
上列被告因竊盜案件，經檢察官提起公訴（99年度偵字第3845號
、第3704號），本院判決如下：
    主  文
甲○○竊盜，處罰金新臺幣肆仟元，如易服勞役，以新臺幣壹仟
元折算壹日；減為罰金新臺幣貳仟元，如易服勞役，以新臺幣壹
仟元折算壹日。
    事  實
一、甲○○意圖為自己不法之所有，於民國91年1月9日某時許，
    趁居住在其弟陳隨來位於彰化縣和美鎮○○○村○街4號住
    處時，徒手竊取陳隨來之妻乙○○所有放置在上開住處之電
    擊棒1支，得手後，據為己有。嗣於99年3月17日，在彰化縣
    和美鎮○○路51巷1號，甲○○之子陳明村因手持電擊棒與
    他人發生爭論，為乙○○所發現並報警處理，始悉上情。
二、案經乙○○訴由彰化縣警察局和美分局報請臺灣彰化地方法
    院檢察署檢察官偵查起訴。
    理  由
一、按被告以外之人於審判外之陳述，雖不符刑事訴訟法第159
    條之1 至第159 條之4 之規定，而經當事人於審判程序同意
    作為證據，法院審酌該言詞陳述或書面陳述作成時之情況，
    認為適當者，亦得為證據。當事人、代理人或辯護人於法院
    調查證據時，知有第159 條第1 項不得為證據之情形，而未
    於言詞辯論終結前聲明異議者，視為有前項之同意，刑事訴
    訟法第159 條之5 定有明文。查本案全部卷證，公訴人、被
    告均不爭執其證據能力，本院復衡以該等供述及非供述證據
    作成時之情況，應為適當，是可認後述所引用證據之證據能
    力均無疑義，合先敘明。
二、上開犯罪事實，業據被告甲○○於本院審理時坦承不諱，核
    與告訴人乙○○於警、偵訊時之指述情節大致相符，並有證
    人陳明村於警詢時及證人陳隨來、陳建鴻於警、偵訊時證述
    綦詳，此外，復有內政部警政署內警字第8770305 號伸亞泰
    企業有限公司使用卡影本、扣押物品照片2 幀等件在卷可稽
    ，堪認被告之自白確與事實相符，本案事證已臻明確，被告
    犯行洵堪認定，應予依法論科。
三、被告行為後，刑法於94年2 月2 日修正公布、刑法施行法於
    95年6 月14日修正公布、罰金罰鍰提高標準條例於95年5 月
    17日修正公布，並均於95年7 月1 日施行，關於本案應適用
    之新舊法，茲比較如下：
（一）修正後刑法第2 條第1 項規定，已將新舊法律適用之「從
      新從輕」原則，改採「從舊從輕」原則，而此規定僅係規
      範行為後法律變更所生新舊法律比較適用之準據法，並非
      實體刑罰法律，自不生行為後法律變更之比較適用問題，
      應逕行適用新法第2 條第1 項之規定，為「從舊從輕」之
      比較。
（二）刑法第320 條第1 項之竊盜罪，法定刑為銀元5 百元以下
      罰金，因罰金罰鍰提高標準條例第1 項前段規定，提高為
      10倍，為得科銀元5 千元以下罰金。而依修正後刑法施行
      法第1 條之1 規定：「（第一項）中華民國九十四年一月
      七日刑法修正施行後，刑法分則編所定罰金之貨幣單位為
      新臺幣。（第二項）九十四年一月七日刑法修正時，刑法
      分則編未修正之條文定有罰金者，自九十四年一月七日刑
      法修正施行後，就其所定數額提高為三十倍。但七十二年
      六月二十六日至九十四年一月七日新增或修正之條文，就
      其所定數額提高為三倍」，及刑法第33條第5 款修正為：
      「主刑之種類如下：五、罰金：新臺幣一千元以上，以百
      元計算之」等規定觀之，依修正後之法律，刑法第320 條
      竊盜罪所得科處之罰金刑最高額為新臺幣1 萬5 千元、最
      低額為新臺幣1 千元，然依被告行為時即修正前刑法第33
      條第5 款規定之罰金最低額為銀元1 元，並提高10倍計算
      ，前開罰金刑，最高額為銀元5 千元，最低額為銀元10元
      ，若乘以3 倍而換算為新臺幣，最高額雖與新法同為新臺
      幣1 萬5 千元，然最低額僅為新臺幣30元。因此，比較上
      述修正前、後之刑罰法律，自以被告行為時即修正前關於
      科處罰金刑之法律較有利於被告。
（三）關於刑法第42條易服勞役折算標準之規定，業由修正前「
      （第2 項）易服勞役以一元以上三元以下，折算一日。但
      勞役期限不得逾六個月。（第3 項）罰金總額折算逾六個
      月之日數者，以罰金總額與六個月之日數比例折算。」之
      規定修正為「（第3 項）易服勞役以新臺幣一千元、二千
      元或三千元折算一日。但勞役期限不得逾一年。（第5 項
      ）罰金總額折算逾一年之日數者，以罰金總額與一年之日
      數比例折算。依前項所定之期限，亦同。」而修正前刑法
      第42條第2 項之易服勞役折算標準，依修正刪除前之罰金
      罰鍰提高標準條例第2 條規定，應就其原定數額提高為10
      0 倍折算1 日，並依現行法規所定貨幣單位折算新臺幣條
      例第2 條規定，以新臺幣元3 倍折算之，亦即，修正前刑
      法第42條第2 項之易服勞役折算標準，應以銀元3 百元即
      新臺幣9 百元折算為1 日，相較於修正後以新臺幣1 千元
      、2 千元或3 千元折算1 日，修正前之折算標準顯然較不
      利（折算後之服勞役日數較多），則修正後刑法第42條雖
      將罰金易服勞役之最長期限從6 個月延長為1 年，然本案
      罰金銀元5 百元以下，無論依照新、舊法，均提高為新臺
      幣1 萬5 千元以下，已如前述，則縱依修正後最低之折算
      標準新臺幣1 千元折算，易服勞役之日數亦僅15日，尚未
      超過6 個月，然依舊法以新臺幣9 百元為易服勞役之折算
      標準，則被告易服勞役之日數將逾15日，是經比較新、舊
      法結果，應以被告行為後之法律即新法較有利於被告，依
      刑法第2 條第1 項規定，本案自應適用被告行為後之法律
      即修正後刑法第42條第3 項規定，諭知易服勞役之折算標
      準。
（四）綜上所述，揆諸修正後刑法第2 條第1 項前段、後段規定
      之「從舊從輕」原則，自應整體適用修正後之刑法較有利
      於被告，故本案應依修正後之現行刑法之規定論處。
四、核被告所為，係犯刑法第320 條第1 項之竊盜罪。爰審酌被
    告犯後於本院審理時終坦認犯行，態度尚稱良好，而其所竊
    得之財物業經返還於告訴人，此有被告於99年3 月31日警詢
    時之詢問筆錄1 紙附卷可佐（見99年度偵字第3704號偵查卷
    第7 頁），暨其智識程度、手段、犯罪動機、所生危害非鉅
    、竊盜之次數僅有1 次及生活狀況等一切情狀，量處如主文
    所示之刑，並諭知易服勞役之折算標準，以資懲儆。又本件
    被告犯罪行為之時間，係在96年4 月24日以前，且所犯為刑
    法第320 條第1 項之竊盜罪，尚合於減刑條件，應依中華民
    國九十六年罪犯減刑條例第2 條第1 項第3 款之規定，減其
    宣告刑2 分之1 。
據上論斷，應依刑事訴訟法第299 條第1 項前段，刑法第2 條第
1 項前段、第320 條第1 項、第42條第3 項，中華民國九十六年
罪犯減刑條例第2 條第1 項第3 款、第7 條，刑法施行法第1 條
之1 ，判決如主文。
本案經檢察官紀雅惠到庭執行職務。
中    華    民    國    99    年    6     月    24    日
                  刑事第九庭    法      官  葛永輝
以上正本證明與原本無異。
如不服本判決應於收受判決後10日內向本院提出上訴書狀，並
應敘述具體理由。其未敘述上訴理由者，應於上訴期間屆滿後
20日內向本院補提理由書(均須按他造當事人之人數附繕本)
「切勿逕送上級法院」。
告訴人或被害人對於判決如有不服具備理由請求檢察官上訴者，
其上訴期間之計算係以檢察官收受判決正本之日期為準。
中    華    民    國    99    年    6     月    24    日
                                書  記  官  吳曉玟
附錄本案論罪科刑法條全文：
中華民國刑法第320條
（普通竊盜罪、竊佔罪）
意圖為自己或第三人不法之所有，而竊取他人之動產者，為竊盜
罪，處5  年以下有期徒刑、拘役或 5 百元以下罰金。
意圖為自己或第三人不法之利益，而竊佔他人之不動產者，依前
項之規定處斷。
前二項之未遂犯罰之。

司法院資訊處製作；財團法人民間司法改革基金會備份。
